【裁判字號】    97,訴,855
【裁判日期】    990730
【裁判案由】    侵權行為損害賠償
【裁判全文】
臺灣臺南地方法院民事判決               97年度訴字第855號
原      告  己○○
訴訟代理人  陳金鳳
            丁○○
            甲○○
被      告  乙○○
訴訟代理人  戊○○
複代理人    丙○○
上列當事人間請求侵權行為損害賠償事件，於民國99年7 月21日
辯論終結，本院判決如下：
    主      文
被告應給付原告新台幣壹佰陸拾肆萬參仟參佰伍拾玖元，及自民
國九十九年二月二十四日起至清償日止，按週年利率百分之五計
算之利息。
原告其餘之訴駁回。
訴訟費用新台幣捌仟肆佰參拾肆元由被告負擔，其餘新台幣壹萬
參仟柒佰陸拾貳元由原告負擔。
本判決原告勝訴部分於原告以新台幣伍拾伍萬元供擔保後，得假
執行；但被告如以新台幣壹佰陸拾肆萬參仟參佰伍拾玖元為原告
預供擔保後，得免為假執行。
原告其餘假執行之聲請駁回。
    事實及理由
一、原告主張被告於民國96年11月14日下午3 時28分許，駕駛車
    牌號碼NS-3987 號自用小客車，途經台南市○○區○○路12
    5 號行政院衛生署臺南醫院（下稱署立臺南醫院）正門口前
    的通道上由東向南方向作左轉行駛之際，原應注意汽車行駛
    時，駕駛人應注意車前狀況，隨時採取必要之安全措施，且
    行經未劃設行人穿越道之交岔路口，遇有行人穿越道路時，
    應暫停讓行人先行通過，轉彎時，並應注意來、往行人，而
    依當時天候及道路狀況並無不能注意之情形，竟疏未注意而
    貿然前行左轉，適有原告徒步推行訴外人許水龍之輪椅，同
    向在前行走，被告駕車不慎自後擦撞，致輪椅傾倒，原告因
    而跌倒在地，致原告受有右側股骨頸骨折之傷害（下稱系爭
    傷害）。案經臺灣臺南地方法院檢察署（下稱臺南地檢署）
    97年度偵字第152 號過失傷害案件聲請簡易判決處刑，並經
    本院97年度交簡字第799 號刑事簡易判決判處被告過失傷害
    罪，拘役59日，如易科罰金，以新台幣（下同）2 千元折算
    1 日確定。被告因過失造成原告受傷，被告依法自應對原告
    負侵權行為損害賠償責任。而原告因系爭傷害至醫療院所治
    療，分別支出之醫療費用如下：1.在署立台南醫院自96年11
    月18日起至98年11月11日止，共55,618元、2.三華診所2,36
    0 元、3.仁慈診所370 元、4.陽明骨外科診所100 元、5.許
    仁智診所復健科2,100 元，總計60,548元。又原告因系爭傷
    害行動不便，需搭乘計程車往返醫療院所看診，因而支出計
    程車費為：1.往返署立台南醫院共支出17,215元、2.往返三
    華診所共支出4,680 元、3.往返仁慈診所共支出380 元、4.
    往返陽明骨外科診所共支出240 元、5.往返許仁智診所共支
    出6,800 元，總計29,315元。且原告因系爭傷害需要支出便
    器椅、輔助助行器、輪椅等醫療用品費用共10,322元。此外
    原告尚未康復，尚需持續治療，故以98年11月18日至同年12
    月16日止之1 個月期間原告支出之醫療費用及交通費用2,75
    3 元為計算標準，向被告請求預計未來2 年之醫療費用為66
    ,072元。再者原告因系爭傷害需專人照護共4 年，雖原告係
    由原告之女陳寶綾照顧，應仍得請求被告給付此部分看護費
    用，依每日2 千元看護費用為計算標準，原告應得請求之看
    護費用共計292 萬元。再因系爭車禍發生時，被告先係否認
    肇事責任，之後又對原告傷勢不聞不問，並將賠償責任推由
    明台產物保險公司（下稱明台公司）處理，然明台公司態度
    強硬，並向原告表示：系爭車禍包含強制保險理賠在內只願
    理賠20萬元，若不願意就透過訴訟解決等語，故原告迄今僅
    領取強制保險金97,226元，未獲得明台公司任何保險理賠。
    此外原告對老友許水龍因系爭車禍，導致病情惡化而於96年
    11月30日過世之事迄今仍耿耿於懷，且原告因系爭傷害接受
    骨內固定手術，又因傷勢癒合問題，再於98年10月18日進行
    右髖半人工關節置換手術，然仍遺存下肢運動障礙，需持續
    治療復健，致原告由健康開朗變為需專人看護之人，其身、
    心受創甚重，應由被告賠償原告精神慰撫金120 萬元。原告
    為此依民法第184 條第1 項、第193 條第1 項、第195 條第
    1 項規定，請求被告賠償等語。並聲明：（一）被告應給付
    原告4,286,257 元，並自99年2 月24日起至清償日止，按週
    年利率百分之5 計算之利息。（二）原告願供擔保請准宣告
    假執行。
二、被告則以系爭車禍應由被告對原告負全部的賠償責任，且被
    告對原告請求自96年11月18日至98年12月16日之署立台南醫
    院醫療費用57,381元及交通費用18,285元無意見，而醫療用
    品10,322元部分，則就其中助行器1 千元、便器椅2 千元、
    輪椅4,050 元部分無意見，但其餘費用均為原告日常生活用
    品支出，並非因系爭傷害所增加之支出，原告不得請求。原
    告另主張其將來2 年醫療費用及交通費用因尚無實際支出且
    無相關單據為憑，其請求應非可採。再就原告主張之其他診
    所醫療費用而言，依三華診所97年12月1 日所開立之診斷證
    明書觀之，原告係因骨質疏鬆症、退化性關節炎、貧血等病
    而於系爭車禍前之96年11月7 日起即於該診所就診，其所支
    出之醫療費用及交通費用與系爭車禍無關。至許仁智診所、
    仁慈診所、陽明骨外科診所相關費用及交通費用部分，原告
    應就看診內容提出診斷證明以實其說。況同一期間原告已於
    署立台南醫院就診，自無重覆看診之必要。又原告於96年11
    月14日第1 次手術後，由署立台南醫院96年11月28日之診斷
    書記載，可知原告出院後休養須3 個月專人照護，預計骨頭
    癒合時間6 個月，兩年內須追蹤骨股骨頭壞死之可能，而署
    立台南醫院98年2 月2 日回函認定原告骨折癒合時間需9 個
    月，因恐損及原告股骨頭之血液循環，故需門診追蹤2 年，
    顯見原告第1 次手術後之看護期間應為6 個月即足。之後原
    告於98年10月18日在署立台南醫院進行第2 次手術，署立台
    南醫院98年11月10日之診斷書認定原告出院後須休養6 個月
    、99年l 月21日之回函認定原告需專人看護6 個月至1 年。
    是被告認原告以休養9 個月為適當，且原告之傷勢可以輪椅
    及助行器輔行，其請求依重度傷殘之標準聘請全日之專業看
    護，應屬過高。又原告主張每日2 千元看護費係專業看護人
    員照顧重症患者之收費標準，而原告所受傷害雖需家人協助
    日常生活，但家人究非受有專業看護訓練人員又未領有相關
    執照，則其以每日2 千元計算看護費用，亦有過高。此外原
    告請求之精神撫慰金亦屬過高，請求酌減等語資為抗辯。並
    聲明：（一）駁回原告之訴。（二）如受不利判決，被告願
    供擔保請准宣告免為假執行。
三、兩造不爭執之事實：
（一）被告於96年11月14日下午3 時28分許，駕駛車牌號碼NS-3
      987 號自用小客車，途經台南市○○區○○路125 號署立
      臺南醫院正門口前的通道上由東向南方向作左轉行駛之際
      ，原應注意汽車行駛時，駕駛人應注意車前狀況，隨時採
      取必要之安全措施，且行經未劃設行人穿越道之交岔路口
      ，遇有行人穿越道路時，應暫停讓行人先行通過，轉彎時
      ，並應注意來、往行人，而依當時天候及道路狀況並無不
      能注意之情形，竟疏未注意而貿然前行左轉，適有原告徒
      步推行許水龍之輪椅，同向在前行走，被告駕車不慎自後
      擦撞，致輪椅傾倒，原告因而跌倒在地，致原告受有系爭
      傷害。被告對原告之受傷應負全部過失侵權行為責任。被
      告於肇事後犯罪未經發覺前，向至現場處理車禍尚不知肇
      事者之臺南市警察局第二分局民權派出所員警王智能，主
      動表示其為肇事者而自首犯行。被告因前開過失傷害原告
      之行為，經臺南地檢署97年度偵字第152 號過失傷害案件
      聲請簡易判決處刑，並經本院97年度交簡字第799 號刑事
      簡易判決，判處被告拘役59日，如易科罰金，以2 千元折
      算1 日確定。
（二）原告自96年11月18日起至98年12月16日止至署立台南醫院
      醫療系爭傷害共支出醫療費用57,381元及交通費18,285元
      。原告前往署立臺南醫院之計程車車資平均單程為180 元
      ，往返雙程為330 元。
（三）原告因系爭傷害增加生活上的需要而支出助行器1 千元、
      便器椅2 千元、輪椅4,050 元。
（四）署立臺南醫院以98年2 月2 日南醫歷字第0980000492號函
      覆本院表示：「：：：說明二、病患己○○女士右股骨頸
      骨折術後，無法自行行走須他人輔行，其骨折癒合時間需
      九個月，因其唯恐損及股骨頭之液循環，故需門診追蹤兩
      年，以了解有無股骨頭缺血壞死之現象，以為人工髖關節
      置換之必要性。三、其歷次住院時間：96年11月14日至96
      年11月28日、97年11月18日至97年11月25日。：：：。」
      、99年1 月21日南醫歷字第0990000317號函覆本院表示：
      「：：：說明二、病患己○○女士右股骨頸骨折之傷害，
      其復原期尚無法預測，依常理仍需6 個月至1 年，因其右
      下肢仍無力，需他人扶助，故需專人看護，且行動不便，
      需四輪機動車輛助行。三、病患己○○女士於98年10月19
      日在本院行右臗半人工關節置換術、同年10月20日行右股
      骨開放性骨內復位及鋼板固定術，與其於96年11月14日因
      車禍造成之右股骨頸骨折之傷害有關，因造成股骨頭缺血
      性壞死，並逐漸骨質疏鬆，致施行人工關節置換術時骨頭
      無法承載力量，再度發生骨折，故施行骨折固定手術（不
      同位置）。因此仍需要專人看護，專人看護期間6 個月至
      1 年；至醫院看診時是有搭乘計程車之必要。：：：」。
      原告自96年11月14日至99年1 月6 日於署立臺南醫院之住
      院及門診自費支出醫療費共計60,632元。
（五）三華診所以98年2 月12日三華字第98年002 號函覆本院表
      示：「：：：說明：1.病患己○○女性76歲，於96年11月
      14 日 右股骨骨折受傷再臺南醫院手術治療後，因『右股
      骨骨折』相關就診次數共拾次，第一次就診為96年12月14
      日：：：第十次97年11月27日。：：：3.有關自費支出部
      份：病患就醫健保自負額每次50元，共伍佰元、97年元月
      23日自費買葯壹仟元、97年2 月29日購入葯品壹千元、97
      年4 月15日購入葯品費佰元，故總自費金額為貳仟捌佰
      元整。：：：」。
（六）原告係22年2 月1 日生，國小肄業，識字能力不佳，無工
      作，名下無財產，目前以輪椅及助行器輔行。原告與配偶
      分居2 、30年，育有1 男7 女，均已成年。
（七）被告為27年1 月20日生，國小畢業，有配偶，名下有土地
      6 筆、田賦4 筆、投資2 筆，財產總額為33,665,607元。
（八）原告因系爭傷害已領取強制汽車責任保險金97,226元。
五、按因故意或過失，不法侵害他人之權利者，負損害賠償責任
    。民法第184 條第1 項前段定有明文。經查被告既自承系爭
    車禍應由被告對原告負全部的賠償責任，原告又因系爭車禍
    受有系爭傷害，被告之過失行為與原告受傷之結果間顯有相
    當因果關係，被告自係過失不法侵害原告之身體權，而應對
    原告負過失侵權行為責任，是原告主張被告應依前開規定賠
    償其損害，要屬有據。
六、又按不法侵害他人之身體或健康者，對於被害人因此喪失或
    減少勞動能力，或增加生活上之需要時，應負損害賠償責任
    ，民法第193 條第1 項亦有明文。被告對於原告既應負過失
    侵權行為責任，則對於原告因系爭傷害所增加其他生活上之
    需要而支出金錢之財產權損害，自應負損害賠償責任。原告
    主張其因被告之系爭過失侵權行為，受有支出醫療費用共60
    ,548元、計程車資共29,315元、便器椅、輔助助行器、輪椅
    等醫療用品費用共10,322元、預計未來2 年之醫療費用及車
    資共66,072元及4 年之看護費用共292 萬元之損害等情，則
    為被告所否認，辯稱：原告至三華診所之醫療費用與系爭傷
    害無關，原告至許仁智診所、仁慈診所、陽明骨外科診所之
    醫療及交通費，應提出證明與系爭傷害有關。況原告於同一
    期間已於署立臺南醫院就診，自無重覆看診之必要。又原告
    第1 次手術後之看護期間應為6 個月已足，第2 次手術後之
    看護期間應為9 個月，且原告可以輪椅及助行器輔行，其請
    求依專業全日看護費用每日2 千元計算亦有過高等語。經查
    ：
（一）原告自96年11月18日起至98年12月16日止至署立台南醫院
      醫療系爭傷害共支出醫療費用57,381元，其中自原告請求
      已支付的醫療費期間之96年11月18日起至98年11月11日間
      ，原告共支出醫療費用55,618元、交通費17,215元；另原
      告因系爭傷害至三華診所治療共支出醫療費用2,800 元、
      交通費用共4,680 元，原告提出之三華診所收據僅2,360
      元；原告另至許仁智診所醫療系爭傷害，共支出醫療費用
      2,100 元及交通費6,800 元等情，有原告提出之署立台南
      醫院醫療費用收據54紙暨車資收據60紙、許仁智診所醫療
      費用收據42紙暨車資收據40紙、三華診所醫療費用收據13
      紙暨車資收據15紙影本在卷可查，被告亦不爭執前開書證
      之真正，僅否認原告支出前開三華診所及許仁智診所之醫
      療費及交通費與系爭傷害有關。惟原告確實因系爭傷害而
      至三華診所治療，共支出醫療費用2,800 元乙節，業據三
      華診所以98年2 月12日三華字第98年002 號函覆本院，有
      該三華診所函1 件在卷足憑，且為被告所不爭執；又原告
      至許仁智診所乃進行治療性冷、熱敷及施用藥劑、貼布等
      類之復健性治療乙節，亦有前開許仁智診所醫療費用收據
      可稽，足見原告確實因系爭傷害而至許仁智診所進行復健
      治療。是被告否認原告支出前開三華診所及許仁智診所之
      醫療費與系爭傷害有關，要無可採。被告雖再辯稱原告於
      同一時間已於署立醫院治療，故無重複於其他診所治療之
      必要云云，惟原告之系爭傷害是否有治療之必要或應治療
      多久及其次數，均端賴醫師之專業判斷，原告既於三華診
      所及許仁智診所接受醫療，自屬對治癒原告之系爭傷害有
      必要，原告在同時期內另於署立台南醫院治療，亦難因此
      即謂原告無重複看診之必要，被告此部分之抗辯，仍無可
      採。而原告支出之前開醫療費用及交通費既均係原告因系
      爭傷害就醫所支出，參酌署立台南醫院99年1 月21日南醫
      歷字第0990000317號函認為：原告之系爭傷害復原期尚無
      法預測，依常理仍需6 個月至1 年，因其右下肢仍無力，
      需他人扶助，故仍需專人看護，且行動不便，需四輪機動
      車輛助行，專人看護期間6 個月至1 年，至醫院看診時是
      有搭乘計程車之必要等情，足認自系爭車禍發生之96年11
      月14日起至99年1 月21日止，原告之系爭傷害仍無法復原
      ，且依常理至少需要再6 個月至1 年之復原期間，而在原
      告復原期間仍有專人看護及搭計程車看診之必要。則原告
      支出前開醫療費用及交通費核自屬必要之費用，自得請求
      被告賠償。是原告請求被告賠償其已支付署立台南醫院醫
      療費用共55,618元、交通費17,215元；三華診所醫療費用
      2,360 元、交通費用共4,680 元；許仁智診所醫療費用2,
      100 元及交通費6,800 元，總計88,773元，要屬有據。至
      原告另主張其支出仁慈診所醫療費370 元、往返車資380
      元、陽明骨外科診所100 元、往返車資240 元云云，雖據
      原告提出仁慈診所醫療費用收據暨車資收據、陽明骨外科
      診所醫療費用收據暨往返車資收據各1 件為證，惟為被告
      所否認，且依前開仁慈診所與陽明骨外科診所之醫療費用
      收據，並無法看出是治療原告之系爭傷害所支出，是原告
      請求被告賠償其此部分支出之醫療及交通費用，均屬無稽
      。
（二）原告雖主張其因系爭傷害需要支出便椅器、輔助助行器、
      輪椅等醫療用品費共10,322元云云，惟原告因系爭傷害增
      加生活上的需要而支出助行器1 千元、便器椅2 千元、輪
      椅4,050 元，共7,050 元，為被告所不爭執，至原告支出
      之其他所謂醫療用品費乃分別為購買衛生紙、免洗褲、眼
      藥水、食物、洗髮精或其他不明物品所支出乙節，有原告
      提出之收據8 紙、統一發票18紙存卷可按，顯見此部分之
      支出與系爭傷害並無關連，縱使原告未受系爭傷害，仍有
      此部分之支出，被告亦否認原告此部分之支出與系爭傷害
      有關，是原告請求被告賠償醫療用品費共7,050 元，亦屬
      有據，原告超過此數額之請求，則無足取。
（三）原告又主張其自98年11月18日起往後推算2 年仍需繼續治
      療，預估所需醫療費及交通費共66,072元云云，惟依署立
      台南醫院99年1 月21日南醫歷字第0990000317號函示內容
      ，可知自99年1 月21日起，原告之系爭傷害依常理至少需
      要再6 個月至1 年之復原期間，在原告復原期間仍需專人
      看護及搭計程車看診，有如前述，又原告自98年10月18日
      至同年11月10日共24天住院，同年10月19日行右髖半人工
      關節置換術，同年10月20日行右股骨開放性骨內復位及鋼
      板固定術，出院後宜門診繼續追蹤治療，需輪椅輔行3 個
      月，助行器輔行3 個月，宜休養半年，需專人照護，現仍
      存留運動障礙乙節，有原告提出之署立台南醫院98年11月
      10日診斷證明書1 件在卷可稽，且為被告所不爭執，參酌
      原告係22年2 月1 日生，目前已年滿78歲，且因系爭傷害
      歷經3 次手術及數十次門診、復健治療仍未復原之情，可
      知原告因年紀已高骨頭癒合能力不佳，顯然需要較長之復
      原期間，本院因認原告之系爭傷害自99年1 月21日起應仍
      需要1 年之復原期間，且在此復原期間仍有繼續門診追蹤
      治療、需專人看護及搭計程車看診之必要，被告辯稱原告
      未來並未實際支出醫療費用及交通費而否認原告此部分之
      請求，及原告第2 次手術後應休養9 個月為適當云云，要
      無可採。是原告主張其自98年11月18日起至100 年1 月20
      日止共14個月，有繼續支出醫療費用、交通費及看護費用
      之必要，要屬可採，原告主張超過此期間之未來醫療費用
      、交通費用及看護費用均屬無稽。再查原告就其未來所需
      之醫療、交通費用雖尚未實際支出，惟原告既有此需要，
      自得請求被告賠償，又原告自98年11月18日起至同年12月
      16日止，共支出署立台南醫院醫療費用1,763 元乙節，有
      原告提出之署立台南醫院醫療費用收據4 紙附卷足按，可
      知原告乃約1 星期1 次前往署立台南醫院看診，次數與一
      般病況相當，並無過多之處，是原告以此約1 個月時間看
      診之金額作為其每月預計之醫療費用自屬可採。又原告往
      返署立台南醫院之車資共330 元，為被告所不爭執，是原
      告自98年11月18日起至100 年1 月20日止共14個月，需要
      支出之醫療及交通費共43,162元（〈1,763 ＋330 ×4 〉
      ×14＝43,162），原告請求被告賠償未來所需之醫療及交
      通費用共43,162元，亦屬有據，超過此數額部分，則無可
      採。
（四）按被害人因受傷害有請看護之必要，卻由其父母或其他親
      屬負責看護時，該親屬固係基於親情代為照顧被害人起居
      ，然其所付出之勞力，尚非不得評價為財產上之價值，只
      因基於親情身分關係而無須支出，此種基於身分關係之恩
      惠，自不能加惠於侵權行為人，反而使加害人免於負擔損
      害賠償責任，是就被害人因確有看護必要而由其親屬看護
      時，自應衡量雇用職業看護之情形，認被害人受有相當看
      護費之損害，得向加害人求償，始符公平理念。經查署立
      台南醫院96年11月28日診斷證明書雖記載：原告因系爭傷
      害於96年11月14日由急診入院，於11月16日行骨內固定手
      術，於96年11月28日出院，休養須3 個月，須專人照護，
      預計骨頭癒合時間6 個月，兩年內須追蹤治療骨股骨頭缺
      血性壞死之可能乙節，有署立台南醫院前開期日診斷證明
      書1 件存卷可查；又署立台南醫院98年2 月2 日南醫歷字
      第0980000492號函則認為原告骨折癒合時間需9 個月，因
      恐損及原告股骨頭之血液循環，故需門診追蹤2 年，有如
      前述，惟依署立台南醫院99年1 月21日南醫歷字第099000
      0317號函示，既可知自系爭車禍發生之96年11月14日起至
      99年1 月21日止，原告之系爭傷害仍無法復原，且自99年
      1 月21日起仍需要1 年之復原期間，在原告復原期間有專
      人看護之必要，亦如前述，足見署立台南醫院於前開該院
      99年1 月21日函覆時已就原告系爭傷害之癒後情況，對其
      之前歷次之診斷及第1 次函覆本院之意見做了修正，因此
      原告系爭傷害所需之看護及復原期間，自應以前開署立台
      南醫院99年1 月21日函作為最終之醫療判斷意見，是堪認
      原告自車禍發生之96年11月14日起至預計原告復原期滿之
      100 年1 月20日止，共38個月期間，均係原告復原期間，
      而有專人看護之必要，原告此部分之主張要屬可採。被告
      持署立台南醫院98年11月28日診斷證明書及98年2 月2 日
      南醫歷字第0980000492號函，辯稱原告第1 次手術後之看
      護期間應為6 個月即足云云，亦無可採。而原告既有38個
      月期間需專人看護，在該期間內，原告自有全日受特別看
      護之必要，因此原告縱未實際支出看護費，然其親屬因此
      付出看護勞務，仍應認原告受有相當於看護費用之損害，
      被告辯稱原告並無全日看護之必要云云，亦無可採。又查
      原告自承由其女陳寶綾看護，則其請求之費用自不可與一
      般專業之看護為相同之標準，因認原告由其女看護之費用
      自僅得以強制汽車責任保險所定之看護費為準。而強制汽
      車責任保險所定之看護費在98年2 月26日前為每日1 千元
      ，為本院職務上所已知，惟自98年2 月27日起已提高為每
      日1,200 元乙節，亦有原告提出之強制汽車責任保險給付
      標準1 件在卷足憑，且為被告所不爭執，則自96年11月14
      日起至98年2 月26日止共470 日，原告得請求被告給付之
      看護費共47萬元，另自98年2 月27日起至100 年1 月20日
      止共693 日，原告得請求被告給付之看護費共831,600 元
      ，總計原告得請求之看護費用共1,301,600 元，原告請求
      看護費用超過此數額部分，亦無可採。
七、再按不法侵害他人之身體、健康、名譽、自由、信用、隱私
    、貞操，或不法侵害其他人格法益而情節重大者，被害人雖
    非財產上之損害，亦得請求賠償相當之金額。民法第195 條
    第1 項前段亦有明文。原告又主張其因系爭傷害受有精神上
    莫大之痛苦，被告應賠償120 萬元之精神慰撫金乙節，亦為
    被告所否認，辯稱原告請求之金額過高等語。經查原告自96
    年11月14日起因系爭傷害百次以上至署立台南醫院、三華診
    所、許仁智診所接受住院、手術、門診及復健治療，且有專
    人看護之必要，並須至100 年1 月20日始能復原，目前尚無
    法自行行走，須靠助行器及輪椅輔助等情，有如前述，足見
    系爭傷害必然造成原告日常生活起居相當程度之影響，其身
    體及精神上自感痛苦，是原告請求被告賠償其精神上之慰撫
    金，同屬有據。再查原告係22年2 月1 日生，國小肄業，識
    字能力不佳，無工作，名下無財產，目前以輪椅及助行器輔
    行。原告與配偶分居2 、30年，育有1 男7 女，均已成年；
    被告則為27年1 月20日生，國小畢業，有配偶，名下有土地
    6 筆、田賦4 筆、投資2 筆，財產總額為33,665,607元等情
    ，為兩造所不爭執，是本院審酌造成系爭傷害之原因、兩造
    之身分、地位、經濟能力、原告所受傷害之位置、傷勢、所
    需復原期間、其身體及精神上痛苦之程度，及被告迄未與原
    告達成和解等一切情狀，認原告請求被告賠償之慰撫金以30
    萬元為適當，原告超過此數額之請求，顯然過高，並不可採
    。
八、綜上所述，原告因被告之系爭過失侵權行為得請求被告賠償
    損害之金額，為已支出之醫療及交通費用共88,773元、醫療
    用品費7,050 元、未來醫療及交通費共43,162元、看護費1,
    301,600 元、精神慰撫金30萬元，總計1,740,585 元，至原
    告請求之其餘費用，則屬無稽，不得請求被告賠償。惟按保
    險人依本法規定所為之保險給付，視為被保險人損害賠償金
    額之一部分；被保險人受賠償請求時得扣除之，為強制汽車
    責任保險法第32條所明文規定。則於強制汽車責任保險人依
    該法規定給付之保險金範圍內，強制汽車責任保險之被保險
    人之損害賠償責任即因而解免。經查原告因系爭傷害已領取
    強制汽車責任保險金97,226元之保險金乙節，為兩造所不爭
    執，參照首開說明，在原告受領之前開金額範圍內，已免除
    被告之損害賠償責任，此部分金額自應予以扣除，則扣除前
    開數額後，被告應賠償原告之金額為1,643,359 元。從而原
    告依據民法第184 條第1 項、第193 條第1 項及第195 條第
    1 項規定，請求被告給付1,643,359 元，及自被告收受原告
    擴張請求之陳報狀翌日即99年2 月24日起至清償日止，按週
    年利率百分之5 計算之法定遲延利息，為有理由，應予准許
    ；其逾此部分之請求，為無理由，不應准許。
九、末按各當事人一部勝訴、一部敗訴者，其訴訟費用，由法院
    酌量情形，命兩造以比例分擔或命一造負擔或命兩造各自負
    擔其支出之訴訟費用。法院為終局判決時，應依職權為訴訟
    費用之裁判。民事訴訟法第79條、第87條第1 項亦分別定有
    明文。本件訴訟費用即為第一審裁判費22,196元，本院審酌
    原告勝訴部分1,643,359 元占其請求金額4,286,257 元之比
    例為百分之38（百分以下四捨五入），因認本件訴訟費用應
    由被告負擔百分之38即8,434 元（小數點以下四捨五入，下
    同），其餘13,762元由原告負擔，爰確定本件訴訟費用額如
    主文第3 項所示。
十、兩造均陳明願供擔保，聲請宣告假執行或免為假執行，經核
    原告勝訴部分，合於法律之規定，爰分別酌定相當之擔保金
    額併准許之；至其餘假執行之聲請，因訴之駁回而失所依附
    ，不應准許。
十一、本件事證已臻明確，兩造其餘攻擊防禦方法及舉證，核與
      判決結果無影響，爰不一一論述，附此敘明。
據上論結，本件原告之訴，為一部有理由，一部無理由，依民事
訴訟法第79條、第87條第1 項、第390 條第2 項、第392 條第2
項，判決如主文。
中    華    民    國    99    年    7     月    30    日
                  民事第三庭    法  官  林雯娟
以上正本係照原本作成。
如對本判決上訴，須於判決送達後20日內向本院提出上訴狀。如
委任律師提起上訴者，應一併繳納上訴審裁判費。
中    華    民    國    99    年    7     月    30    日
                                書記官  楊建新

司法院資訊處製作；財團法人民間司法改革基金會備份。
